臺灣臺南地方法院民事裁定
110年度消債清字第30號
聲  請  人
即 債 務人  朱素瑛即朱素英

代  理  人  黃文章律師
上列當事人因消費者債務清理事件聲請清算，本院裁定如下：
    主    文
聲請人朱素瑛即朱素英自民國110年12月21日下午5時起開始清算
程序，並命司法事務官進行本件清算程序。
    理    由
一、按債務人不能清償債務或有不能清償之虞者，得依消費者債
    務清理條例所定更生或清算程序，清理其債務；債務人對於
    金融機構負債務者，在聲請更生或清算前，應向最大債權金
    融機構請求協商債務清償方案，或向其住、居所地之法院或
    鄉、鎮、市、區調解委員會聲請債務清理之調解；協商或調
    解成立者，債務人不得聲請更生或清算，但因不可歸責於己
    之事由，致履行有困難者，不在此限；法院開始清算程序之
    裁定，應載明其年、月、日、時，並即時發生效力，消費者
    債務清理條例(下稱消債條例)第3條、第151條第1項、第7項
    、第83條分別定有明文。
二、本件聲請意旨略以：債務人積欠無擔保或無優先權債務總額
    約新臺幣(下同)981,082元，為清理債務，前向最大債權金
    融機構遠東國際商業銀行股份有限公司（下稱遠東銀行）聲
    請消費者債務清理前置調解，因債務人無收入，實無能力清
    償，致調解不成立。且債務人名下幾無財產，所欠債務未逾
    1,200萬元，亦未經法院裁定開始清算程序或宣告破產。為
    此，爰依消債條例提出本件清算之聲請等語。
三、經查：
  ㈠債務人主張之上開事實，業據提出財產及收入狀況說明書、
    債權人清冊、財團法人金融聯合徵信中心之當事人綜合信用
    報告、財政部南區國稅局107、108年綜合所得稅各類所得資
    料清單暨全國財產稅總歸戶財產查詢清單、調解不成立證明
    書等件為證，堪信為真。
  ㈡又債務人主張無收入，且名下幾無其他資產等節，有財政部
    南區國稅局107、108年綜合所得稅各類所得資料清單暨全國
    財產稅總歸戶財產查詢清單、前置調解收入切結書、勞工保
    險被保險人投保資料表、存摺內頁、臺南市政府社會局110
    年6月2日函文等件(見本院卷第29至38、51、73至89頁)可證
    。基此，債務人主張無收入，應可採信。
  ㈣按消債條例立法目的係為使不幸陷入經濟困境之人得以清理
    債務、重建生活，並在清理債務過程中能適度保有符合人性
    尊嚴之最低基本生活所需，而非維持債務人過去慣常之寬裕
    生活型態，否則非僅有悖於消債條例之意旨，更係將債務人
    因個人浪費或財務管理失控之風險不當轉嫁予債權人負擔，
    顯非公允。故為妥適調整債務人與債權人及其他利害關係人
    間之權利義務關係，保障債權人獲得公平受償，並謀求消費
    者經濟生活之重建復甦機會，法院對於債務人每月必要生活
    費用之數額，自不可僅以債務人之主張為斷，而應參酌消債
    條例第64條之2第1項關於同條例第64條第2項第4款所稱必要
    生活費用之認定標準定之，方屬允洽。次按，債務人必要生
    活費用，以最近1年衛生福利部或直轄市政府所公告當地區
    每人每月最低生活費1.2倍定之，消債條例第64條之2第1項
    定有明文。復按債務人為使其有經濟復甦更生之機會，自應
    以誠實及信用之原則面對自己之債務，積極勉力謀求更生償
    債方案，除應積極開源努力勤奮工作以增加收入償還債務外
    ，尚須節流儉樸其生活需求而適當控制其生活費用支出，以
    達成勉力履行債務。而參酌臺南市110年度之每人每月最低
    生活費為13,304元，該生活費標準係按照政府最近1年平均
    每人消費支出（包括食品費、衣著鞋襪費、房租水電費、家
    居管理費、醫療保健費、交通通訊費、娛樂教育費及雜項支
    出）百分之60訂定，故消債條例事件之債務人每月生活費標
    準自堪以最近1年衛生福利部或直轄市政府所公告當地區每
    人每月最低生活費1.2倍即15,965元計之【計算式：13,304×
    1.2】，是債務人主張每月必要生活費用約14,866元，堪屬
    可採。
  ㈤綜上各情，債務人每月無收入，顯無還款能力，是債務人確
    已達不能清償債務或有不能清償債務之虞之程度。
四、綜上所述，債務人既有不能清償債務之情事，自應允其於消
    債條例施行後，選擇以清算之程序清理其債務，藉以妥適調
    整債務人與債權人及其他利害關係人間之權利義務關係，保
    障債權人獲得公平受償，並謀求債務人經濟生活之重建復甦
    機會。此外，本件又查無消債條例第6條第3項、第8條或第8
    2條第2項所定駁回聲請之事由存在，則聲請人聲請清算，應
    屬有據。
五、末按，法院裁定開始更生或清算程序後，得命司法事務官進
    行更生或清算程序，必要時得選任律師、會計師或其他適當
    之自然人或法人1人為監督人或管理人，消債條例第16條第1
    項定有明文。查，本件既經本院裁定開始清算程序，爰併依
    前開規定，命司法事務官進行清算程序。
中　　華　　民　　國　　110 　年　　12　　月　　21　　日
                  民事第三庭    法  官　王淑惠
上開裁定正本核與原本無異。
本裁定不得抗告。
本裁定已於110年12月21日下午5時公告。
中　　華　　民　　國　　110 　年　　12　　月　　21　　日
                  uvl               書記官　洪凌婷